臺灣臺南地方法院新市簡易庭民事判決
109年度新小字第972號
原      告  黃耀賢  

被      告  黃國峯  


上列當事人間請求清償債務事件，經本院於民國109年12月30日
言詞辯論終結，判決如下：
    主    文
被告應於繼承被繼承人湯燈輝遺產範圍內，給付原告新臺幣貳萬
參仟參佰肆拾元陸角陸分，及自民國一百零九年八月三日起至清
償日止，按週年利率百分之五計算之利息。
原告其餘之訴及假執行之聲請均駁回。
訴訟費用新臺幣壹仟元由被告負擔。
本判決原告勝訴部分得假執行。
    事實及理由
一、原告起訴主張：
(一)原告為訴外人即被繼承人湯燈輝之兄弟與繼承人之一，因湯
    燈輝生前積欠台新國際商業銀行(下稱台新銀行)債務新臺幣
    (下同)70,022元未清償，原告請求台新銀行依各繼承人應繼
    分比例，單獨向台新銀行清償遭拒。原告為恐因全體繼承人
    遲延清償而增加債務之利息與其他不必要費用，有損全體繼
    承人利益，遂由原告先代全體繼承人代位承受清償湯燈輝積
    欠台新銀行之信用卡(卡號：0000-0000-0000-0000號)債務
    ，代償金額共104,192元(包含①湯燈輝信用卡欠款70,022元
    ，及②台新銀行代位湯燈輝請求分割訴外人即被繼承人黃金
    月之遺產，所生本院107年訴字第1889 號及臺灣高等法院臺
    南分院109年上字第43號等一、二審訴訟費用共56,950元，
    其中原告、訴外人黃○○、湯○○應負擔部分訴訟費用共34,170
    元；計算式：70,022元+34,170元=104,192元)，並取得清償
    證明。被告為湯燈輝繼承人之一，就湯燈輝所遺債務應與其
    他繼承人負連帶清償責任，原告既已清償湯燈輝所遺台新銀
    行信用卡債務，依民法第312條規定承受台新銀行之權利，
    請求被告給付依應繼分應負擔之繼承債務23,340.66元(計算
    式：70,022元3=23,340.66元)。
(二)並聲明：
　1.被告應於繼承被繼承人湯燈輝遺產範圍內，給付原告23,340
    .66元，及自109年7月23日起至清償日止，按年息百分之5計
    算之利息。
　2.訴訟費用由被告負擔。
　3.願供擔保准予假執行。
二、被告之答辯：
(一)被告繼承湯燈輝債務部分應該由台新銀行向被告求償，原告
    未徵得被告同意，亦未告知被告，即擅自向台新銀行清償湯
    燈輝所遺債務，再聲稱被告積欠原告債務未清償，除不尊重
    被告外，誠屬不當，有詐害被告權利之嫌疑。系爭債務由兩
    造及其他繼承人共同繼承屬公同共有狀態，依法公同共有物
    之處分應得全體共有人同意，原告竟擅自代被告清償，實屬
    侵害共有關係。兩造間對於繼承無法取得共識，才會共同繼
    承，高等法院准許台新銀行代位分割遺產，再於拍賣後分配
    剩餘款，才是對被告最有利，是原告擅自清償系爭債務侵害
    被告權利甚明。
(二)並聲明：
　1.原告之訴駁回。　
　2.訴訟費用由原告負擔。　
三、得心證之理由：
(一)按就債之履行有利害關係之第三人為清償者，於其清償之限
    度內承受債權人之權利，但不得有害於債權人之利益。連帶
    債務人中之一人，因清償、代物清償、提存、抵銷或混同，
    致他債務人同免責任者，得向他債務人請求償還各自分擔之
    部分，並自免責時起之利息。前項情形，求償權人於求償範
    圍內，承受債權人之權利。但不得有害於債權人之利益。繼
    承人對於被繼承人之債務，以因繼承所得遺產為限，負連帶
    責任。繼承人相互間對於被繼承人之債務，除法律另有規定
    或另有約定外，按其應繼分比例負擔之。民法第312條、第2
    81條、第1153條分別定有規定。是各繼承人對外就繼承債務
    負連帶清償責任，而各繼承人內部間按應繼分比例認定就繼
    承債務應負擔之份額，繼承人就繼承債務既負連帶清償責任
    ，則其相互間其中一人清償繼承債務全部，於其清償之限度
    內承受債權人之權利，並依民法第1153條第2項規範，於繼
    承人繼承遺產範圍內，得以繼承人之應繼分為限，請求其他
    繼承人給付應負擔繼承債務部分。
(二)查：
　⒈原告主張上情，被告固以前詞為辯。然繼承人對繼承債務負
    連帶清償責任，依民法第273條「連帶債務之債權人，得對
    於債務人中之一人或數人或其全體，同時或先後請求全部或
    一部之給付」規定，台新銀行有權向湯燈輝之任一繼承人請
    求全數清償系爭債務，是原告向台新銀行清償系爭債務全部
    ，於法無違，自無詐害被告權利可言。又繼承人對繼承債務
    須負連帶清償責任，為民法第1153條所明定，其法律關係自
    當適用民法連帶債務相關規範，被告稱原告違反公同共有關
    係，擅自清償、處分系爭債務云云，實屬誤會，無足採認。
    至被告稱高等法院准許台新銀行代位分割遺產，於遺產拍賣
    後分配剩餘款項，才是對被告最有利，原告不應擅自清償系
    爭債務等語，乃被告認為遺產分割後，應以拍賣變價分配方
    對其有利，屬於對遺產分割方式之陳述，與本件原告依民法
    前揭規定請求被告償還應負擔系爭債務部分，並無關係，實
    屬二事；且繼承之債務係屬連帶債務，並無再與其他遺產一
    起進行分割之必要，是被告執斯以辯，亦有誤會，無可採認
    。
  ⒉原告已向台新銀行清償系爭債務70,022元，並提出台新銀行
    之代償證明書為證，有該代償證明書附卷可稽(新小字卷第8
    9頁)，被告對此亦不爭執(新小字卷第75頁)。而湯燈輝之遺
    產應由原告、被告、訴外人湯○○，以應繼分各為3分之1比例
    繼承，有臺灣高等法院臺南分院109年度上字第43號民事判
    決書附於本院109年度司促字第21814號支付命令卷內可考。
    依上揭民法規範，原告主張於其清償之限度內承受債權人台
    新銀行之權利，被告於繼承被繼承人湯燈輝遺產範圍內，就
    系爭債務依被告應繼分比例，應給付原告23,340.66元(計算
    式：70,022元3=23,340.66元)，核屬有據，應予准許。至
    被告稱刑事訴訟法沒有代位清償規定，只有保險法有代位規
    定云云(新小字卷第75頁)，顯屬對於民法上揭規定之忽略，
    自難憑採。
(三)給付有確定期限者，債務人自期限屆滿時起，負遲延責任；
    給付無確定期限者，債務人於債權人得請求給付時，經其催
    告而未為給付，自受催告時起，負遲延責任。其經債權人起
    訴而送達訴狀，或依督促程序送達支付命令，或為其他相類
    之行為者，與催告有同一之效力；遲延之債務，以支付金錢
    為標的者，債權人得請求依法定利率計算之遲延利息；應付
    利息之債務，其利率未經約定，亦無法律可據者，週年利率
    為5%，民法第229條第1項、第2項、第233條第1項前段、第2
    03 條分別定有明文。原告對被告之金錢債權，核屬無確定
    期限之給付，經原告以109年7月22日官田隆田郵局000008號
    存證信函(新小字卷第85、86頁)催告給付，被告迄未給付，
    當負遲延責任。又上開存證信函內以被告收受存證信函後10
    日內給付原告作為給付期限，該存證信函於109年7月23日對
    被告送達，有郵寄掛號回執在卷可參(新小字卷第87頁)，是
    原告請求自該存證信函送達被告之10日後即109年8月3日起
    至清償日止，按年息5％計算之利息，核屬有據，應予准許。
    逾此部分之請求，則無依據，不應准許。
(四)綜上所述，原告依繼承之法律關係及民法前揭連帶債務規定
    ，請求被告給付如主文第1項所示，洵屬有據，應予准許。
    逾此部分之請求，則無依據，應予駁回。
四、末按於小額訴訟，法院為訴訟費用之裁判時，應確定其費用
    額；又各當事人一部勝訴、一部敗訴者，其訴訟費用，由法
    院酌量情形，命兩造以比例分擔或命一造負擔，或命兩造各
    自負擔其支出之訴訟費用，民事訴訟法第436條之19第1項、
    第79條分別定有明文。本件訴訟費用合計1,000元（第一審
    裁判費1,000元），原告之訴雖為部分有理由，然因原告敗
    訴部分僅附帶請求之部分利息遭駁回，本院審酌兩造勝敗情
    形，認訴訟費用應由被告負擔全部，始屬允當，爰依上開規
    定確定本件訴訟費用額如主文第3項所示。又本件核屬民事
    訴訟法第436條之8第1項之小額訴訟事件，本院為原告部分
    勝訴之判決，爰依同法第436條之20規定，就原告勝訴部分
    ，依職權宣告假執行。原告就此部分聲明願供擔保聲請宣告
    假執行，核無必要。至原告敗訴部分，其假執行之聲請失所
    附麗，應予駁回。
五、本件判決之基礎已臻明確，兩造其餘攻擊防禦方法及舉證，
    核與判決無影響，爰不另一一論述，併此敘明。
六、據上論結，原告之訴為一部有理由，一部無理由，依民事訴
    訟法第79條、第436條之19、第436條之20，判決如主文。
中　　華　　民　　國　　110 　年　　2 　　月　　5 　　日
                 臺灣臺南地方法院新市簡易庭
                        法  官　 盧亨龍
以上正本證明與原本無異。
如不服本判決，應於送達後20日內，向本院提出上訴狀並表明上
訴理由，如於本判決宣示後送達前提起上訴者，應於判決送達後
20日內補提上訴理由書（須附繕本）。若委任律師提起上訴者，
應一併繳納上訴審裁判費，否則本院得不命補正逕行駁回上訴。
對於小額程序之第一審判決之上訴，非以其違背法令之理由，不
得為之。且上訴狀內應記載表明（一）原判決所違背之法令及其
具體內容。（二）依訴訟資料可認為原判決有違背法令之具體事
實者。
中　　華　　民　　國　　110 　年　　2 　　月　　5 　　日
                        書記官　徐毓羚